【裁判字號】    98,審易,451
【裁判日期】    980331
【裁判案由】    恐嚇等
【裁判全文】
臺灣高雄地方法院刑事判決             98年度審易字第451號
公  訴  人  臺灣高雄地方法院檢察署檢察官
被      告  丙○○
                      樓
上列被告因恐嚇等案件，經檢察官提起公訴（97年度偵字第3401
5 號），被告於本院審理期日為有罪之陳述，經裁定依簡式審判
程序審理，判決如下：
    主  文
丙○○犯重利罪，處有期徒刑月，如易科罰金，以新臺幣壹仟
元折算壹日。又犯恐嚇危害安全罪，處有期徒刑月，如易科罰
金，以新臺幣壹仟元折算壹日。應執行有期徒刑伍月，如易科罰
金，以新臺幣壹仟元折算壹日。緩刑貳年，緩刑期內付保護管束
。
    事  實  及  理  由
一、犯罪事實要旨：
(一)緣乙○○（原名黃子勍）因屢遭地下錢莊人員催討欠款，急
    於籌款清償，乃透過不知情外甥之介紹，向丙○○借用款項
    。丙○○遂基於利用他人急迫而貸以金錢，並取得與原本顯
    不相當重利之犯意，於97年11月7 日，借款新臺幣（下同）
    52萬元予乙○○，雙方並約定按照每10日為1 期，每期5 萬
    2,000 元之方式計息（經換算週年利率為360 ﹪）。丙○○
    因而先後於97年11月14日、97年11月20日、97年11月22日及
    97年12月1 日，依序向乙○○實際收取各3 萬元、5,000 元
    、3,000 元、2,000 元，亦即於25日內已合計收取多達4 萬
    元（經換算週年利率為112%）此等與原本顯不相當之重利。
(二)丙○○因不滿乙○○實際支付之利息，顯不足雙方原先約定
    之數額，乃另萌恐嚇犯意，於97年12月2 日（起訴書誤載為
    8 日，應予更正）11時許致電乙○○子傅文政所使用之行動
    電話，而以：「你媽媽如果還不出錢來，要將你們從家裡押
    出來打」等加害身體言語，恫嚇傅文政、乙○○，致令傅文
    政、乙○○均心生畏懼。
(三)案經乙○○報由警方於97年12月3 日8 時14分許，在高雄市
    楠梓區○○路臺灣高雄少年法院前，將與乙○○相約於該時
    、地收取差額利息之丙○○當場逮獲，並扣得乙○○所書立
    、簽發之合約書、讓渡書及本票，始悉全情。
二、訊據被告丙○○於偵審程序中，坦承前開犯行不諱，核與證
    人即被害人乙○○迭於警詢、偵查中之證述相符，並有乙○
    ○所書立、簽發之合約書、讓渡書及本票（均影本），及現
    場蒐證照片13張在卷，且有乙○○所書立、簽發之合約書、
    讓渡書及本票（原本）扣案可稽，足認被告之自白核與事實
    相符，可堪採為認定犯罪事實之依據，本案事證明確，被告
    犯行堪以認定。又私人間彼此借貸款項係屬平常，貸與人未
    必得以聞問甚或干涉借用人如何支配、使用借得款項，原屬
    至明之理，而卷內既無其他積極事證顯示案外人蕭彥霆就被
    告所為之重利犯行，存何犯意聯絡、行為分擔，本案自難單
    憑被告貸與乙○○之款項，係其另向案外人蕭彥霆借用者一
    節，逕自推論蕭彥霆涉及被告所為之重利犯行，是以本案之
    重利犯行，應僅能認係由被告1 人獨自所為者，也予指明。
三、論罪
(一)按刑法上重利罪之成立，以取得與原本顯不相當之重利為構
    成要件，而所謂「取得」，固不以現款之授受為必要，然仍
    須行為人已實際上取得該項重利或其財產上價值者，始告既
    遂；又所謂之「顯不相當」，則係指就原本利率、時期核算
    及參酌當地之經濟狀況，較之一般債務之利息，顯有特殊之
    超額者而言（最高法院88年度臺上字第7418號判決意旨及27
    年上字第520 號判例意旨參照）。查被告於97年11月7 日貸
    與52萬元予乙○○後，已依序於97年11月14日、97年11月20
    日、97年11月22日及97年12月1 日，各收取3 萬元、5,000
    元、3,000 元、2,000 元之利息，亦即52萬元之本金於25日
    間已實際收取多達4 萬元之利息，茲經換算結果，週年利率
    高達112%之鉅（計算式：40,000÷520,000 ÷25×365） ，
    衡諸目前經濟狀況及正常之民間借貸計息水準，顯有特殊之
    超額，是故核被告關於犯罪事實要旨欄（一）所為，係犯刑
    法第344 條之重利罪。
(二)另關於犯罪事實要旨欄（二）所為，則係犯305 條之恐嚇危
    害安全罪，被告此部分以一行為，同時恐嚇傅文政、乙○○
    2 人，而觸犯2 恐嚇危害安全罪，應依刑法第55條論以想像
    競合犯，並從一重處斷。
(三)被告前開所犯重利罪、恐嚇危害安全罪間，犯意各別，行為
    互殊，應予分論併罰。
四、本院審酌被告所為貸款收取重利犯行，破壞正常金融交易秩
    序，及見乙○○少繳利息，又另以加害身體安全言語恣予恐
    嚇，均屬不該。惟念被告於偵審程序中始終坦承犯行不諱，
    深具悔意，且被告業與乙○○達成和解，有和解書1 份在卷
    可稽，犯後態度良好等一切情狀，因認檢察官就被告所犯2
    罪分別求予量處有期徒刑3 月之刑，均稱允妥，爰分別量處
    如主文各所示之刑，並斟以被告之家庭經濟狀況及本案犯罪
    所得各情，俱諭知以1,000 元折算1 日之易科罰金折算標準
    。末並為被告定其應執行之刑，且諭知同前之易科罰金折算
    標準。
五、被告前未曾因故意犯罪受有期徒刑以上刑之宣告，有臺灣高
    等法院被告前案紀錄表1 份在卷足憑，其因一時失慮，偶罹
    刑典，且犯後坦承犯行，並已與乙○○達成和解，態度良好
    ，均如前述，再者，被告自案發伊始，即因本案遭羈押達23
    日，亦經本院核閱全卷審認屬實，顯已受有教訓，則被告經
    此偵、審程序及罪刑之宣告後，應當知所警惕，信無再犯之
    虞，本院因認前開所宣告之刑，以暫不執行為適當，爰依刑
    法第74條第1 項第1 款之規定，予以宣告緩刑2 年，以啟自
    新。又被告為本案重利、恐嚇危害安全犯行，足認其法紀觀
    念尚有欠缺，為避免被告再次因此誤觸刑章，爰併諭知於緩
    刑期內付保護管束。
六、扣押物
(一)扣案乙○○所書立、簽發之合約書、讓渡書及本票等書件，
    因其上所記載之金額均包括借貸本金及利息，而重利罪之被
    害人原應清償本金並交付法定限制內之利息，是以在此限度
    內，該等書件本屬被告得向乙○○求償之合法憑據，而非可
    全部視為犯罪所得逕予沒收。
(二)另員警逮獲被告之際，同時查扣之木棒等物，雖俱屬被告所
    有，惟與本案犯行欠缺直接相關，本院自亦無由為沒收之宣
    告。
據上論結，應依刑事訴訟法第273 條之1 第1 項、第299 條第1
項前段、第310 條之2 、第454 條第1 項，刑法第344 條、第30
5 條、第55條、第41條第1 項前段、第2 項、第51條第5 款、第
74 條 第1 項第1 款、第93條第1 項，刑法施行法第1 條之1 ，
判決如主文。
本案經檢察官甲○○到庭執行職務。
中    華    民    國    98    年    3     月    31    日
                  刑事第十庭  法  官  莊珮吟
以上正本證明與原本無異。
如不服本判決應於收受本判決後10日內向本院提出上訴書狀，並
應敘述具體理由，如未敘述上訴理由者，應於上訴期間屆滿後20
日內補提理由書狀於本院（均須按他造當事人之人數附繕本）「
切勿逕送上級法院」。
中    華    民    國    98    年    3     月    31    日
                              書記官  黃勤涵
◎附錄本案所犯法條：
《刑法第344 條─重利罪》
乘他人急迫、輕率或無經驗貸以金錢或其他物品，而取得與原本
顯不相當之重利者，處1 年以下有期徒刑、拘役或科或併科1000
元以下罰金。
《刑法第305 條─恐嚇危害安全罪》
以加害生命、身體、自由、名譽、財產之事，恐嚇他人致生危害
於安全者，處2 年以下有期徒刑、拘役或300 元以下罰金。
《刑法施行法第1 條之1 》
中華民國94年1 月7 日刑法修正施行後，刑法分則編所定罰金之
貨幣單位為新臺幣。
94年1 月7 日刑法修正時，刑法分則編未修正之條文定有罰金者
，自94年1 月7 日刑法修正施行後，就其所定數額提高為30倍。
但72年6 月26日至94年1 月7 日新增或修正之條文，就其所定數
額提高為3 倍。


司法院資訊處製作；財團法人民間司法改革基金會備份。
